【裁判字號】    99,抗,188
【裁判日期】    991007
【裁判案由】    本票裁定
【裁判全文】
臺灣臺北地方法院民事裁定               99年度抗字第188號
抗  告  人  甲○○
相  對  人  乙○○
上列抗告人因與相對人間聲請本票准許強制執行事件，抗告人對
於中華民國九十九年八月十日本院所為之九十九年度司票字第八
四０七號民事裁定提起抗告，本院裁定如下：
    主  文
抗告駁回。
抗告程序費用新臺幣壹仟元由抗告人負擔。
    理  由
一、按執票人向本票發票人行使追索權時，得聲請法院裁定後強
    制執行，票據法第一百二十三條定有明文。次按本票執票人
    ，依票據法第一百二十三條規定，聲請法院裁定許可對發票
    人之強制執行，係屬非訟事件，此項聲請之裁定，及抗告法
    院之裁定，僅依非訟事件程序，就本票形式上之要件是否具
    備予以審查為已足，並無確定實體上法律關係存否之效力，
    如發票人就票據債務之存否或數額有爭執時，應由發票人提
    起確認之訴，以資解決，最高法院亦著有五十七台抗字第七
    六號、五十六年台抗字第七一四號判例意旨可資參照。
二、本件相對人主張執有抗告人於民國九十九年四月二十一日所
    簽發之票載金額均為新臺幣（下同）四萬元、到期日分別為
    九十九年六月二十日、九十九年七月二十日並免除作成拒絕
    證書之本票二紙（下稱系爭本票），詎聲請人於票載到期日
    後提示，竟未獲付款，為此依票據法第一百二十三條聲請裁
    定許可強制執行等情，已據其提出與所述相符之本票二紙為
    證，原法院依首開規定裁定予以准許，尚無不合。
三、抗告意旨雖以相對人因抗告人於九十九年四月二十九日遭羈
    押且財產均遭法院凍結，而要求抗告人之夫即第三人劉信增
    交付抗告人名下汽車以折抵兩個月之互助會款即系爭本票，
    雙方並簽立同意書及切結書，惟劉信增依約以掛號信件交付
    抗告人之身份證明文件時，竟遭相對人拒收，則抗告人債務
    履行延遲責任應歸屬於相對人等語資為抗辯，然抗告人之上
    開抗辯事由，核其性質應屬實體上法律關係，依首開說明，
    並非本件非訟程序得以審究，抗告人可另行循民事訴訟程序
    以資解決。從而，抗告意旨指摘原裁定不當，求予廢棄，委
    無理由，應予駁回。
四、末按，抗告為受裁定之當事人或其他訴訟關係人，對於裁定
    聲明不服之方法，若非受裁定之當事人或其他訴訟關係人，
    即不得為之，最高法院四十四年台抗字第一０四號著有判例
    可參。經查，第三人劉信增並非原裁定之當事人，自無抗告
    權，則其以個人名義一併提起本件抗告，為不合法，應予駁
    回。
五、據上論結，本件抗告為無理由，依非訟事件法第五十五條第
    一項、第二項、第二十一條第二項、第二十四條第一項、第
    四十六條、民事訴訟法第四百九十五條之一第一項、第四百
    四十九條第一項、第七十八條，裁定如主文。
中    華    民    國  99  年    10    月   7     日
                  民事第四庭  審判長法  官  張瑜鳳
                                    法  官  林怡伸
                                    法  官  匡  偉
以上正本係照原本作成。
如不服本裁定應於送達後10日內向本院提出抗告狀，並繳納抗告
費新臺幣1,000元，對於本件裁定再為抗告，僅得以其適用法規
顯有錯誤為理由，並經原法院之許可者為限。
中    華    民    國    99    年    10   月    7   日
                                書記官  巫玉媛

司法院資訊處製作；財團法人民間司法改革基金會備份。
